【裁判字號】    99,易,2414
【裁判日期】    990930
【裁判案由】    妨害名譽
【裁判全文】
臺灣臺中地方法院刑事判決              99年度易字第2414號
公  訴  人  臺灣臺中地方法院檢察署檢察官
被      告  甲○○
上列被告因妨害名譽案件，經檢察官提起公訴（99年度偵字第13
608號），本院判決如下：
    主          文
甲○○公然侮辱人，處罰金新台幣玖仟元；如易服勞役以新台幣
壹仟元折算壹日。
    犯  罪  事  實
一、甲○○為豐龍科技股份有限公司（下稱豐龍公司）所委託與
    豐龍公司前員工乙○○進行勞資協商之代表，雙方於民國99
    年4月13日15時30分許，在臺中市勞資關係協會協調室內進
    行協調。甲○○與乙○○因資遣費問題發生爭執，甲○○明
    知該協調室屬於開放空間，可能會有不特定之其他人士進出
    該協調室，且除主持人張俊雄、紀錄陳先惠外，在場亦有同
    行之友人丙○○、黃台偉與乙○○之友人何珮甄，該空間有
    多數人在場，仍以「妳是什麼東西！妳神經病啊！」足以貶
    損乙○○人格之粗鄙語言，公然辱罵乙○○。
二、案經乙○○告訴後，由臺灣臺中地方法院檢察署檢察官偵查
    起訴。
    理          由
一、本案全部卷證所涵括之證據，公訴人、被告對證據能力均未
    異議，是後述所引用證據之證據能力均無疑義，合先敘明。
二、訊據被告甲○○坦承於上開時、地代表豐龍公司與告訴人乙○○進行勞資爭議協調之事實，惟矢口否認有何犯行，辯稱
    ：我沒有罵告訴人是神經病，如果有說「妳神經病」這句話
    也是針對整件事情云云。經查：
（一）上開事實業據告訴人於偵查中指訴綦詳，核與在場證人何
      珮甄證述之情節相符。
（二）證人即該協調會之主持人張俊雄偵查中證稱：「我們是第
      一間會議室，要到第二間會議室會經過我們的門」等語，
      並繪製現場圖附卷，足見本件被告與告訴人進行協調的協
      調室，乃一開放式的場所。
（三）退一步而言，縱認進行協調所在之會議室非不特人得以進
      入之場所，惟刑法分則中公然二字之意義，祇以不特定人
      或多數人得以共見共聞之狀況為己足，不以實際上果已共
      見共聞為必要，但必在事實上有與不特定人或多數人得以
      共見或共聞之狀況，方足認為達於公然之程度，所謂多數
      人係包括特定之多數人在內（司法院大法官會議釋字第14
      5號解釋理由書參見）。依被告及證人丙○○所言，在場
      之人另有主持人張俊雄、紀錄陳先惠、同行之友人黃台偉
      、告訴人乙○○及其友人何珮甄，連同被告及證人丙○○
      合計人數已有7人，故該空間有多數人在場，與刑法第309
      條第1項之「公然」要件相符。
（四）證人丙○○於偵查中雖證稱：沒有聽到被告罵告訴人「妳
      神經病啊。」云云，但於本院審理時，經檢察官予以詰問
      ，「你剛剛說沒有聽到甲○○罵乙○○神經病，是沒有聽
      到？還有沒有印象有聽到？」，證人丙○○就改口稱「我
      沒有印象」等語。按證人丙○○既無利害關係，僅係單純
      陪同在場，對被告與告訴人之對話，是否專注聆聽？或能
      記憶深刻，非無疑問。加以依告訴人所指訴，被告只有罵
      過一句，證人丙○○有可能未專心傾聽，而未聽到，故才
      證稱沒有印象。從而，證人丙○○之證言，尚難據以為有
      利於被告之認定。
（五）綜上所述，被告所辯，不足採信，其犯行堪以認定。
二、按「侮辱」係以使人難堪為目的，以言語、文字、圖畫或動
    作，表示不屑輕蔑或攻擊之意思，足以對於個人在社會上所
    保持之人格及地位，達貶損其評價之程度而言。被告甲○○
    於協調進行中，在尚有其他人均得以共見共聞之開放空間內
    ，對告訴人乙○○大聲斥以「妳神經病啊」。衡諸一般社會
    常情，「妳神經病啊」這句話在多數人之見解均認為係以使
    人難堪為目的之言語，其意義已表示不屑、輕蔑，足以對於
    個人在社會上所保持之人格及地位，達貶損其評價之程度，
    是被告於有多數人所在之公開場合說出上開言詞，已達公然
    侮辱人之程度，故核被告所為，係犯刑法第309條第1項之公
    然侮辱罪。爰審酌被告與告訴人之關係，所受之刺激、使用
    之詞句、在場共聞之人數、被告迄今未與告訴人和解，及犯
    後之態度等一切情狀，量處如主文所示之刑，並諭知易服勞
    役之折算標準。
據上論斷，應依刑事訴訟法第299條第1項前段，刑法第309條第1
項、第42條第3項，刑法施行法第1條之1，判決如主文。
本案經檢察官丁○○到庭執行職務。
中    華    民    國    99    年    9    月     30    日
                  刑事第二庭    法  官  施慶鴻
以上正本證明與原本無異。
如不服本判決應於收受判決後10日內向本院提出上訴書狀，並應
敘述具體理由；其未敘述上訴理由者，應於上訴期間屆滿後20日
內向本院補提理由書（均須按他造當事人之人數附繕本）「切勿
逕送上級法院」。
                                書記官  許清源
中    華    民    國    99    年    9    月     30    日
附錄論罪科刑法條
刑法第309條
公然侮辱人者，處拘役或3百元以下罰金。
以強暴犯前項之罪者，處1年以下有期徒刑、拘役或5百元以下罰
金。
刑法施行法第1條之1
中華民國九十四年一月七日刑法修正施行後，刑法分則編所定罰
金之貨幣單位為新臺幣。
九十四年一月七日刑法修正時，刑法分則編未修正之條文定有罰
金者，自九十四年一月七日刑法修正施行後，就其所定數額提高
為三十倍。但七十二年六月二十六日至九十四年一月七日新增或
修正之條文，就其所定數額提高為三倍。

司法院資訊處製作；財團法人民間司法改革基金會備份。
